臺北高等行政法院判決
　　　　　　　　　　　　　　　　　95年度訴字第00975號
　　　　　　　　　　　　　　　.
原　　　告　日商．吉田股份有限公司
代　表　人　甲○○○
訴訟代理人　林志剛律師
　　　　　　楊憲祖律師
　　　　　　黃闡億律師
被　　　告　經濟部智慧財產局
代　表　人　蔡練生（局長）住同上
訴訟代理人　丁○○
　　　　　　丙○○
參　加　人　尚立國際股份有限公司
代　表　人　乙○○
訴訟代理人　練家雄律師
　　　　　　張右人律師
上列當事人間因商標評定事件，原告不服經濟部中華民國95年1
月20日經訴字第09506160930號訴願決定，提起行政訴訟。本院
判決如下：
　　主  文
訴願決定及原處分均撤銷。
被告應遵照本判決之法律見解對於原告民國92年11月26日商標評
定申請案作成決定。
原告其餘之訴駁回。
訴訟費用由被告負擔二分之一，餘由原告負擔。
　　事  實
壹、事實概要：
一、緣尚立國際股份有限公司（下稱尚立公司）之前手祥記實業
    股份有限公司（下稱祥記公司）於民國（下同）83年7月1日
    以「PORTER及圖」商標，指定使用於當時商標法施行細則第
    24條所定商品及服務分類表第40類之「衣服、男女服裝、童
    裝、運動服裝、襯衫、夾克、T 恤、雨衣、泳衣」商品，向
    被告申請註冊，經准列為註冊第683346號商標（下稱系爭商
    標，如附圖1）後，並於91年4月間申准移轉登記予尚立公司
    。嗣原告以其在日本分別註冊「PORTER DASH!」文字商標（
    日本註冊第0000000號）（下稱據爭商標1）及「提行李箱作
    奔跑狀之侍者」圖形商標（日本註冊第0000000號）（下稱
    據爭商標2）（下合稱據爭商標，如附圖2），主張系爭商標
    有違註冊時商標法第37條第1項第7款之規定，於92年11月26
    日對之申請評定。
二、被告審查期間，適逢現行商標法於92年11月28日修正施行，
    依該法第91條規定：本法中華民國92年4 月29日修正施行前
    ，已申請或提請評定，尚未評決之評定案件，以本法修正施
    行前及本法修正施行後之規定均為違法事由為限，始撤銷其
    註冊；其程序依修正後之規定辦理。本件原評定主張之條款
    ，業經修正為現行商標法第23條第1 項第12款及第14款之規
    定。
三、案經被告審查，認系爭商標無違註冊時商標法第37條第1 項
    第7 款之規定，以94年10月12日中台評字第920572號商標評
    定書為申請不成立之處分。原告不服，提起訴願，經遭駁回
    ，遂提起本件行政訴訟。
貳、兩造聲明：
一、原告聲明：
(一)訴願決定及原處分均撤銷。
(二)被告應做成系爭「註冊第683346號『PORTER及圖』商標之註
    冊應予撤銷」之處分。
二、被告聲明：
    原告之訴駁回。
三、參加人聲明：
    原告之訴駁回。
參、兩造之陳述：
一、原告主張之理由：
(一)按現行商標法第91條第1 項規定，本法修正施行前已申請或
    提請評定，尚未評決之評定案件，以本法修正施行前及本法
    修正施行後之規定均為違法事由為限，始撤銷其註冊。查本
    件係屬現行商標法施行前已申請評定，尚未評決之評定案件
    ，須系爭商標有同時違反現行商標法修正施行前及修正施行
    後規定之情形者，始撤銷其註冊。再依本件申請評定時（即
    92年11月26日）商標法（即91年5 月29日修正公布之商標法
    ）第77之1條第2項規定，商標評定案件適用註冊時之規定，
    而系爭商標係於84年7月1日獲准註冊，是依現行商標法第91
    條第1項規定，系爭商標評定須同時違反82年12月22日修正
    公布之商標法（即系爭商標註冊時商標法）及現行商標法之
    規定，始撤銷其註冊。
(二)原告係以系爭商標違反該商標註冊時商標法（即82年12月22
    日修正公布之商標法）第37條第1項第7款之規定，對之申請
    評定，而參酌86年5月7日修正公布之商標法立法理由中關於
    第37條第7款部分記載：「第7款，保護著名商標或標章，為
    世界貿易組織有關智慧財產權協定與巴黎公約所揭示之原則
    且為世界各國趨勢，現行條文未將著名商標或標章明列，易
    致誤解，爰將其明定於本款中。」，可知86年5月7日修正公
    布之商標法第37條第7 款僅增加著名性要件，又86年5月7日
    修正公布之商標法第37條第7款即與現行商標法第23條第1項
    第12款本文前段之規定相同。因此，系爭商標註冊時商標法
    第37條第1項第7款規定即相當於現行商標法第23條第1 項第
    12款之規定，系爭商標須同時違反上開二規定，始撤銷其註
    冊。
(三)原處分及訴願決定未調查、判斷系爭商標所指定使用之衣服
    、男女服裝、童裝等商品是否屬於原告與祥記公司間之授權
    契約中同意註冊商品範圍，有違行政程序法第43條之規定：
１、按行政程序法第43條規定：「行政機關為處分或其他行政行
    為，應斟酌全部陳述與調查事實及證據之結果，依論理及經
    驗法則判斷事實之真偽，並將其決定及理由告知當事人。」
    該條立法理由表示：「考量行政著重專業、機動、效能等特
    質，賦予行政機關自由心證應較法定證據為優。特明定行政
    機關經斟酌全般意見陳述內容及調查證據之結果，得依自由
    心證，判斷事實之真偽。」被告竟以「此同意註冊商品之範
    圍究係為何，二造各執一詞，應屬另案私權紛爭」為理由，
    而對原告是否同意祥記公司以系爭商標圖樣指定使用於袋類
    以外之商品申請註冊乙事，未加以判斷，即遽為申請不成立
    之處分，顯已違反行政程序法第43條之規定。
２、原告是否同意祥記公司註冊系爭商標，亦屬私權紛爭，亦事
    涉契約之解釋，惟被告竟一方面依據原告與祥記公司間之授
    權契約，認定原告曾同意祥記公司註冊系爭商標，一方面卻
    又怠於解釋契約，怠於判斷系爭商標之申請註冊是否逾越原
    告原同意註冊之商品範圍，原處分所謂「此同意註冊商品之
    範圍究係為何，二造各執一詞，應屬另案私權紛爭」之理由
    ，實為一卸責之詞，怠忽行政機關根據行政程序法第43條規
    定，依據全部陳述與調查事實及證據之結果，依論理及經驗
    法則判斷事實真偽之職責。
３、被告應依法判斷「系爭商標之申請註冊是否逾越原告原同意
    註冊之商品範圍」，請鈞院逕就此涉及系爭商標之註冊是否
    合法之重大事項為判斷，或發回被告就此事項詳加調查、判
    斷。
(四)祥記公司逾越授權註冊商品範圍，襲用據以評定商標：
１、原告與祥記公司間所簽訂的4 份授權契約均係針對袋類商品
    而訂，此由表明4份授權契約主要意旨的第1條約定即明，該
    條明定原告授權祥記公司製造、行銷之對象為「BAGS
    COLLECTIONS」，以西元1988年12月間簽訂的第1份授權契約
    為例，其第1 條即開宗明義規定：「雙方希望祥記公司有於
    日本以外地區製造且行銷原告公司所設計之袋類商品之專屬
    權利」（原文：WHEREAS THE PARTIES DESIRE THAT
    GALLANT HAVE THE RIGHT OF EXCLUSIVELY TO MANUFACTURE
    AND MARKET THE BAGS COLLETIONS《註:應為COLLECTIONS
    之誤》DESIGNED BY YOSHIDA TO ALL OVER THE WORLD
    EXCEPT JAPAN.），授權契約中同意註冊條款既屬第1條立約
    意旨下之具體實施方法的約定，則其同意註冊範圍自僅限於
    袋類商品，而不及於其他類別商品，祥記公司未得原告同意
    ，擅自申請註冊系爭商標於衣服、男女服裝、童裝等商品，
    已超出授權契約中同意註冊商品範圍。
２、於祥記公司申請註冊系爭商標當時有效存在的第2 份授權契
    約（即西元1993年5、6月間簽訂之契約）前言部分亦明載其
    締約目的：「為了使原告公司授予祥記公司專屬製造及行銷
    原告公司所設計之袋類商品的權利（原文：for the
    purpose of having Yoshida grants exclusive right to
    Gallant to manufacture and market the Bag
    collections designed by Yoshida）」 其下各條款則記載
    實施此項締約目的的各項具體措施，其中包括允許祥記公司
    在日本以外地區註冊PORTER等商標。祥記公司擅自申請註冊
    系爭商標於衣服、男女服裝、童裝等商品，已逾越授權契約
    中同意註冊商品範圍，原處分及訴願決定認定系爭商標之申
    請註冊事先已得原告同意云云，顯有違誤。
(五)縱認系爭商標包含在原告與祥記公司所簽訂之授權契約書中
    同意註冊之商標範圍內，惟雙方授權契約早已終止，倘使祥
    記公司之後手尚立公司繼續保有系爭商標專用權，不符商標
    法立法目的：
１、原告與祥記公司間之商標授權契約關係已於西元2001年5 月
    間中止。
２、我國相關消費者所認識之「PORTER」系列商標所表彰者為原
    告之信譽：
    祥記公司於授權契約有效存續期間內，在性質上僅為原告之
    代理商或經銷商之性質，其與一般代理商、經銷商不同點僅
    在祥記公司具有生產背包、手提袋類產品的能力，而原告於
    授權契約中雖同意祥記公司得自行生產背包、手提袋類產品
    ，惟不得因此即謂祥記公司所產製並標示「PORTER」系列商
    標的背包、手提袋類產品使消費者認知的產製來源為祥記公
    司，此由雙方簽訂之合約中，約定原告有權控制祥記公司生
    產的商品品質及產品樣式（以西元1988年12月間簽訂的第1
    份授權契約為例，如第5條至第9條約定），及西元1996年1
    月間、2000年5、6月間所簽訂的最後2份合約第12條約定：
    「為統一YOSHIDA（即原告）品牌印象，公開廣告、看版及
    廣告特輯等，應得YOSHIDA（即原告）之同意」（原文為For
    unity of image of Yoshida brand, advertisement
    publicity, standing boards, advertising column etc.,
    should be approved by Yoshida.），即可明瞭祥記公司僅
    屬原告之經銷商（或稱代理商）性質，只不過原告同意祥記
    公司得自行生產原告設計的產品（或祥記公司自行設計經原
    告同意的產品），此與Ａ公司委託Ｂ公司生產Ａ公司產品，
    另授權Ｃ公司經銷Ａ公司產品，本質上並無不同，僅祥記公
    司結合Ｂ公司與Ｃ公司之功能而已。祥記公司於台灣使用據
    以評定商標之效果，應歸於原告，原告係藉由祥記公司於台
    灣地區行銷據以評定商標商品。我國相關消費者所認識之「
    PORTER」系列商標所表彰之信譽為原告之信譽，而非祥記公
    司或尚立公司之信譽。
３、尚立公司有攀附原告商譽之行為：
    尚立公司曾於另案審定第00000000號「PORTER DASH!及圖」
    聯合商標異議案件等提出許多宣傳廣告資料，其廣告以「
    Porter哈日包燒上身」「．．．其實這些都是Porter包的特
    色，在日本街頭走紅多時，如今燒到台北青少年的肩上，也
    是可想而知。」「目前台灣正式代理的Porter包，是所謂的
    『海外版』」「Porter於1962年由Kichizo Yoshida 所創立
    」「日本超人氣背包～PORTER」「PORTER是一個源自日本的
    背包品牌，最初由YOSHIDA吉田背包於1962所推出」「日本
    街頭流行的引領品牌」「世紀之作　一針入魂　吉田包」「
    PORTER從日本的原宿地區崛起，瞬間開始流行於整個日本，
    ．．．在台灣的哈日街頭風下，PORTER包包更是目前台灣街
    頭所無法缺少的流行配件，一般PORTER風早已開始吹襲。」
    「日本街頭流行包包狂潮是從『PORTER』所開始」「PORTER
    受觀迎的程度扶搖直上，在日本的街頭幾乎隨處可見，現在
    你也可以輕鬆擁有PORTER包包。」「人氣PORTER背包，日本
    年輕流行文化的永恆教主」「1962年於東京創立的PORTER，
    雖邁入第41個年頭，至今依然是新一代流行文化的重量級代
    表。」等為訴求，促銷「PORTER」相關系列商標商品，其顯
    然意圖使消費者認為「PORTER」相關系列商標所表彰之商品
    來源或產銷主體為原告，其攀附原告商譽之意圖明顯，有使
    消費者對同樣含有「PORTER」字樣的系爭商標所表彰之商品
    來源或產銷主體與原告產生混淆誤認之虞。
４、保障商標權及消費者利益，維護巿場公平競爭，促進工商企
    業正常發展，乃商標法第1 條所揭示之立法目的。倘使尚立
    公司保有系爭商標專用權顯然有使消費者繼續對系爭商標商
    品之產製來源產生混淆而發生誤購及減損原告商譽之虞。退
    萬步言，縱認系爭商標應包含在原告與祥記公司所簽訂之授
    權契約書中同意註冊之商標範圍內，惟雙方授權契約早已終
    止，倘使祥記公司之後手尚立公司繼續保有系爭商標專用權
    ，將有礙巿場公平競爭秩序並損害消費者利益。因此，原告
    雖曾同意祥記公司註冊PORTER商標，惟不得以此為由排斥系
    爭商標該當其註冊時商標法第37條第1項第7款不得註冊事由
    之規定。
(六)系爭商標違反該商標註冊時商標法第37條第1項第7款及現行
    商標法第23條第1項第12款之規定：
１、系爭商標註冊時商標法第37條第1項第7款規定，商標圖樣「
    襲用他人之商標或標章有致公眾誤信之虞者」，不得申請註
    冊。所謂「襲用他人之商標或標章有致公眾誤信之虞」，係
    指商標本身相同或近似於他人之商標或標章，有使一般消費
    者誤信其所表彰之商品來源或產銷主體而購買之虞而言。又
    本款之適用，依83年7 月15日修正公布之商標法施行細則第
    31條之規定，指以不公平競爭之目的，非出於自創而抄襲他
    人已使用之商標或標章申請註冊並有致公眾誤信之虞者；所
    襲用者不以著名商標或標章而使用於同一或類似商品為限。
２、商標相同或近似於他人著名商標或標章，有致相關公眾混淆
    誤認之虞者，不得註冊，為現行商標法第23條第1 項第12款
    所明定。商標圖樣之近似，以具有普通知識經驗之購買人，
    於購買時施以普通所用之注意，有無混同誤認之虞判斷之；
    所稱「著名之商標或標章」，係指有客觀證據足以認定該商
    標或標章已廣為相關事業或消費者所普遍認知者而言。又所
    謂「有致相關公眾混淆誤認之虞者」，係指商標或標章有使
    相關消費者對其所表彰之商品來源或產製主體發生混淆誤信
    之虞而言。
３、經查，系爭商標即違反前揭系爭商標註冊時商標法第37條第
    1項第7款及現行商標法第23條第1項第12款之規定：
(1)、兩造商標構成近似：
　　系爭商標與據以評定諸商標相較，均有相同之外文「PORTER
    」或衣著打扮完全相同之服務生人形圖，客觀上於異時異地
    隔離觀察及交易連貫唱呼之際，有使普通知識經驗之購買人
    產生混同誤認之虞，應屬構成近似之商標。
(2)、據以評定商標為著名商標：
、原告早於西元1962年即首創「PORTER」商標，使用於背包、
    皮包、手提袋等商品上，並於西元1977年起陸續於日本申請
    註冊「PORTER」系列商標，為促銷據以評定商標之背包、皮
    包、手提袋等商品，除於報章雜誌長期持續廣告外，並有下
    列客觀證據資料足以證明據以評定商標之著名性：
(甲)、西元1984年至2003年間據以評定標商品展售會相關資料影本
    。
(乙)、販售據以評定商標商品之賣場照片。
(丙)、日本皮包公會及23家販售皮包零售商所出具之證明據以評定
    商標於西元1980年代中期已為著名商標之文件影本。
(丁)、西元0000-0000年「皮革製品及關連企業業績速報820社」、
    0000-0000年「皮革產業有力企業業績速報920社」等客觀統
    計刊物中有關原告公司之介紹。
、原告並透過代理商銷售據以異議商標商品至香港地區，而台
    灣與日本間雖隔海相鄰，但以現代交通工具往來，來回僅須
    數小時，且雙方無論商業貿易或觀光旅遊皆十分頻繁，航班
    密集，兩地的商品及流行資訊交流也極為快速與廣泛，台灣
    的金石堂書店、何嘉仁書店、誠品書局等知名書局連鎖店，
    及遍佈於大街小巷的便利超商均有展示與販售日本發行介紹
    其流行服飾、起居擺設及休閒娛樂等情報的知名雜誌（此事
    實為鈞院90年訴字第3766號判決所肯認），我國相關消費者
    除經由觀光旅遊或閱讀日本流行雜誌而認識據以評定商標外
    ，自西元1988年12月起至2001年5 月止原告並曾授權祥記公
    司在台灣行銷標示據以評定商標之背包類商品，台灣消費者
    所認識之據以評定商標所表彰者乃原告公司之信譽及產品品
    質，祥記公司於台灣使用據以評定商標之效果，應歸於原告
    。而且依吾人一般生活經驗，我國銷售背包、皮包、手提袋
    類相關業者及據以評定商標商品主要訴求對象之年輕消費族
    群均普遍留意日本流行資訊。因此，綜合上開證據資料，堪
    認據以評定商標於系爭商標申請註冊前已廣為相關事業或消
    費者所普遍認知，符合現行商標法第23條第1 項第12款所謂
    之著名商標。
、再者，由尚立公司於另案審定第00000000號「PORTER DASH!
    及圖」聯合商標異議案件等提出之雜誌廣告或報導內容，亦
    得以明瞭據以評定商標商品受歡迎之程度，如「Porter哈日
    包燒上身」文章中記載：「敗家子走在街上，除了放眼都是
    名牌妹揹著LV或GUCCI 外，赫然發現許多年輕人都揹著一個
    素色休閒款式的公事包。敗家子猜想，這些人多半是哈日族
    ，因為他們揹的都是Porter哈日包。」、「SUBCULTURE
    SCREAM次文化尖叫」文章中指出：「日本人對這類限量產品
    ，失心瘋似地支持熱愛，完賣（完全賣完）的狀況，常常在
    才上巿前幾天就發生。自己就曾經看過原宿Porter（吉田英
    文品牌名）路面店，買客大排長龍，分批進入店內的壯觀亂
    象，盛況很像LV或Prada。」、「流行教主，非我莫屬！日
    本超人氣背包～PORTER」文章中記載：「Porter以其質輕耐
    用的材質．．．在LV、PRADA等國際級名牌環伺之下脫穎而
    出，成為日本街頭背包的領導品牌．．．推出後即受到日本
    街頭玩家的歡迎，旋即成為日本街頭人手一包的終極必備品
    ，而TANKER也因此快速躍昇為PORTER的長賣型經典款。在台
    灣，TANKER系列也時常處於供不應求的品切狀態。」、「世
    紀之作　一針入魂　吉田包」文章中亦表示：「在台灣的哈
    日街頭風下，PORTER包包更是目前台灣街頭所無法缺少的流
    行配件，一股PORTER風早已開始吹襲」、「日本街頭流行包
    包狂潮是從『PORTER』所開始」文章亦記載：「到了HIPHOP
    風盛行的70年代初期，PORTER已經有如旋風一般，席捲當時
    的年輕族群．．．說到PORTER，就絕對不能不提其經典系列
    『TANKER』，木村拓哉在日劇『戀愛世代』中使用TANKER
    系列的雙用背包，以及金城武在電影『心動』中的TANKER兩
    用公事包，其迷人的氣質與造型，都引起許多影迷的爭相仿
    效，引領出TANKER風潮。」，另外，標題為「最具大人氣品
    牌PORTER在台熱烈販售中」、「人氣PORTER背包，日本年輕
    流行文化的永恆教主」、「機能＋實用主義＝時尚的另一種
    可能性」等廣告內文亦說明PORTER品牌背包類商品受歡迎的
    情形。
(3)、兩造商標間有致相關消費者產生混淆誤認之虞：
　　兩造商標高度近似，且系爭商標所指定使用之衣服、男女服
    裝、童裝等商品與據以評定商標主要使用之背包、手提袋類
    商品常在同一販售場所銷售，具有相同行銷管道。再者，尚
    立公司於另案審定第00000000號「PORTER DASH!及圖」聯合
    商標異議案件等提出之許多宣傳廣告資料中均一再記載使相
    關消費者誤認其產製的商品源自原告之文字。兩造商標間有
    致相關消費者產生混淆誤認之虞，足堪認定。
(七)關於「系爭商標所指定使用之衣服、男女服裝、童裝、運動
    服裝等商品是否屬於原告與祥記公司間之授權契約中同意註
    冊商品範圍」之爭點：
１、於祥記公司申請註冊系爭商標當時有效存在的第2 份授權契
    約（即西元1993年5、6月間簽訂之契約）緊接在締約當事人
    雙方公司名稱及地址之記載後，即明載其締約目的：「為了
    使原告公司授予祥記公司專屬製造及行銷原告公司所設計之
    袋類商品的權利（原文：for the purpose of having
    Yoshida grants exclusive right to Gallant to
    manufacture and market the Bag collections designed
    by Yoshida）」，可見該份授權契約所授權之標的為原告所
    設計之袋類商品，其下各條款則記載實施此項締約目的的各
    項具體措施，其中包括允許祥記公司在日本以外地區註冊
    PORTER、PORTER DASH等商標，則祥記公司所得註冊PORTER
    、PORTER DASH等商標之商品範圍自僅限於袋類商品。西元
    1988年12月間簽訂的第1份授權契約亦有前述相同記載，其
    下第1條所謂「PRODUCTS UNDER LIGHT ZONE AND ALL THE
    OTHER COLLECTIONS UNDER THE BRANDNAME AND TRADEMARKS
    OF YOSHIDA & CO., LTD.」（中譯：LIGHT ZONE品牌產品及
    標示原告公司所有之品牌及商標的其他系列產品）自應限於
    袋類商品，且事實上原告公司僅生產袋類商品，所謂「ALL
    THE OTHER COLLECTIONS UNDERTHE BRANDNAME AND
    TRADEMARKS OF YOSHIDA & CO., LTD.」（中譯：標示原告
    所有之品牌及商標的其他系列產品）事實上僅有袋類商品。
    該款係將「PRODUCTS UNDER LIGHT ZONE」與「ALL THE
    OTHER COLLECTIONS UNDER THE BRANDNAME AND TRADEMARKS
    OF YOSHIDA & CO., LTD.」並列，係表明「LIGHT ZONE品牌
    產品」與「非LIGHT ZONE品牌產品」，並非記載「BAG
    COLLECTIONS（袋類商品）AND ALL THE OTHER COLLECTIONS
    」，參加人以該款有「ALLTHE OTHER COLLECTIONS」即主張
    ，祥記公司依該契約除得製造銷售袋類商品外，亦得製造銷
    售其他類商品云云，顯然誤解該款文義。
２、授權契約第4條約定：「THE ABOVE TRADEMARKS CAN BE
    REGISTERED ALL OVER THE WORLD BY GALLANT EXCEPT
    JAPAN, HONG KONG.」 （中譯：上述商標可由祥記公司於日
    本、香港以外之其他國家註冊）雖未明載限制註冊於袋類商
    品，惟該條約定既屬前述締約目的條款下的具體實行措施，
    自無再贅述該契約授權標的（即原告所設計之袋類商品）的
    必要。總之，雙方締約目的既在授權祥記公司得製造及行銷
    原告公司所設計之袋類商品，允許祥記公司在日本、香港以
    外地區註冊PORTER、PORTER DASH 等商標乃實行此項目的之
    方法之一，則解釋契約、探究當事人真意，祥記公司依約在
    日本、香港以外地區註冊PORTER、PORTER DASH等商標時自
    應限於指定使用在袋類商品。
３、關於契約真意為何，首應探究契約文義，雙方締約目的乃在
    授權祥記公司得製造及行銷原告所設計之袋類商品，該份授
    權契約所授權之標的為原告公司所設計之袋類商品，祥記公
    司依約在日本、香港以外地區註冊PORTER、PORTER DASH 等
    商標時自應限於指定使用在袋類商品。又，參加人並未舉證
    證明其曾提交系爭商標註冊資料予原告並經原告同意註冊之
    證據資料，且如原告當時代表人吉田滋於歐盟異議案所提出
    之宣誓書第13點中所述：「I genuinely believed that
    Max Lin and Gallant had understood that all of
    Gallant's registrations of Yoshida's trade marks
    would be returned to Yoshida upon termination of the
    agreement. It did not occur to me that Gallant might
    try to misappropriate Yoshida's trade marks.」（中譯
    ：我真誠地相信林明燈《註：祥記公司董事長》及祥記公司
    了解所有祥記公司所註冊的吉田公司的商標應於契約終止後
    返還吉田公司。我從未想到祥記公司會試圖侵佔吉田公司的
    商標。）顯見在雙方合作期間，原告相當信任祥記公司，祥
    記公司逾越授權範圍註冊系爭商標於非袋類商品，並非原告
    所預見，參加人前述主張實不足採。
４、祥記公司除在台灣註冊PORTER等商標於多類商品並在歐盟註
    冊「PORTER DASH!及圖」商標於第18類之袋類及第25類之衣
    服商品外，其在美國、英國、法國、義大利、大陸、香港、
    馬來西亞、新加坡等其他國家，均僅註冊PORTER等商標於第
    18類之袋類商品。參加人並未在其他國家廣泛註冊PORTER、
    PORTER DASH 等商標於袋類以外商品，參加人以原告在合作
    期間未對祥記公司在其他國家註冊PORTER等商標表示反對意
    見為由，即主張原告對於祥記公司註冊PORTER等商標之同意
    ，並無任何註冊商品類別之限制云云，並不可採。
５、商標法規定保護註冊商標之範圍本即及於類似商品，縱使祥
    記公司註冊系爭商標於之衣服、男女服裝、童裝、運動服裝
    等商品之目的在避免他人搶註商標，亦與其註冊於該等商品
    是否逾越授權註冊範圍無涉，蓋契約真意為何，本應探究契
    約文義，祥記公司依約得在日本、香港以外地區註冊PORTER
    、PORTER DASH 等商標之指定使用商品限於袋類商品，則無
    論祥記公司主觀上是否有避免他人搶註商標之目的，其註冊
    系爭商標於非袋類之之衣服、男女服裝、童裝、運動服裝等
    商品，即屬逾越授權註冊範圍。
６、鈞院95年度訴字第971號、第974號、第860號、第862號等判
    決均認為祥記公司以原告之商標圖樣於我國申請註冊使用於
    非袋類商品，並不在原告所同意參加人申請註冊之契約範圍
    內，自有主觀上基於不公平競爭之意圖，非出於自創而有意
    抄襲他人使用之商標或標章申請註冊之襲用情形。
(八)按現行商標法第52條雖規定：「評定商標之註冊有無違法事
    由，依其註冊公告時之規定。」惟該規定係有關法規判斷基
    準時點之規定，並非事實判斷基準時點之規定，又最高行政
    法院92年判字第1331號判決表示：「撤銷訴訟判斷行政處分
    合法性之基準時，為原處分發布時之事實或法律狀態。」查
    ，原處分為被告於94年10月12日所為之中台評定第H0000000
    0 號商標評定，則以上開判決見解，判斷本件原處分合法性
    之基準時，應為94年10月12日原處分發布時之事實或法律狀
    態，惟參加人竟援引上開判決見解，卻又以系爭商標84年5
    月16日獲准註冊時點作為事實判斷基準時，其主張顯然相互
    矛盾。
(九)參加人稱原告與祥記公司之協議關係乃由於原告之重大違約
    ，而遭祥記公司終止雙方協議關係云云。惟查：
１、原告與祥記公司間之契約關係係因祥記公司以書面通知終止
    契約而於西元2001年5 月間中止，祥記公司於該終止函中表
    明係依據雙方間授權契約第13條規定而通知終止契約，並未
    言及原告有違約情事，於終止契約後，祥記公司亦未曾要求
    原告負擔任何違約責任。
２、原告否認有參加人所指之違約情事。參加人提出之「原告於
    歐盟異議案所提出之宣誓書影本」中記載，造成原告與祥記
    公司合作關係惡化的原因係祥記公司隱瞞其在香港註冊
    PORTER系列商標之事實及祥記公司在台灣販售標示PORTER
    系列商標的劣質品，原告並無違約情事。
(十)參加人稱原告曾向祥記公司要約價購系爭商標，已承認祥記
    公司對於系爭商標之所有權云云，惟查：
　　原告以金錢為代價，請求祥記公司移轉其已獲准註冊之
    PORTER、PORTER DASH 等商標之專用權，不過是為避免訴訟
    勞費，儘早解決與祥記公司間之商標爭議，不得因此即謂「
    原告對祥記公司註冊取得之系爭商標權，無任何商標法上權
    利可資主張」。
(十一)參加人稱原告與祥記公司間所簽訂之協議書並非商標授權
      契約，協議書中同意商標註冊之意思表示，屬於一次性之
      意思表示，並非繼續性法律關係，不生終止之問題，由協
      議書內容可知，原告顯然放棄在日本國之外的商標權及經
      營權，而概括同意由祥記公司享有相關商標註冊申請權云
      云，惟查：
１、檢視祥記公司致原告之信函內容，祥記公司以「吉田
    契約（中譯：吉田商標授權契約）」或「
    契約（中譯：授權契約）」，稱呼其與原告所簽訂之
    契約，顯然詳記公司主觀上亦認識雙方所簽訂者為商標授權
    契約。且西元2000年5、6月間簽訂之最後一份合約，其封面
    亦載明「LICENSE AGREEMENT」（中譯：授權契約）。
２、根據原告與祥記公司簽訂之授權契約，原告係授予（契約原
    文：grant ）祥記公司在日本、香港以外的亞洲地區、美國
    、加拿大及歐洲地區獨家製造、行銷及經銷原告創用之「
    PORTER」、「PORTER DASH」、「LUGGAGELABEL」 等商標產
    品的權利，原告對於日本、香港以外國家係授權祥記公司進
    行行銷事宜，並非放棄日本國之外的商標權及經營權。
３、原告與祥記公司前後共簽訂4 份授權契約，每份契約均記載
    同意註冊條款，顯然雙方當事人認識並有意使該同意註冊條
    款於雙方契約關係存續期間內有效，隨契約關係消滅而失效
    ，非如參加人所稱原告一次放棄註冊商標之權利（何等重大
    的權利放棄），否則僅於第1 份合約記載同意註冊條款即可
    ，何須4 份授權契約均為相同記載。按契約之解釋，應探求
    當事人之真意（最高法院43年台上字第577 號判例參照）。
    將原告於授權契約中概括同意祥記公司於日本，香港以外國
    家申請註冊原告創用的「PORTER」、「PORTER DASH」、「
    LUGGUGE LABEL」等多款商標之約定，解釋為一次放棄日本
    國以外的所有商標權及經營權，對原告是何等重大的不利益
    。除非原告有具體、明確的放棄商標權、經營權的表示，否
    則不應如此解釋契約。
４、以西元1988年12月間簽訂的第1 份授權契約為例，原告與祥
    記公司所簽訂的4份授權契約的核心部分應為第1條之規定：
    「原告授予祥記公司獨家製造、行銷及經銷LIGHT ZONE及在
    原告品牌及商標下之所有其他系列產品的權利」（原文：
    YOSHIDA GRANTS TO GALLANT THE EXCLUSIVE RIGHTS OF
    MANUFACTURING, MARKETING AND DISTRIBUTION OF
    PRODUCTS UNDER LIGHT ZONE AND ALL THE OTHER
    COLLECTIONS THE BRANDNAME AND TRADEMARKS OF YOSHIDA
    & CO., LTD.）具體實施辦法包括祥記公司得在香港、日本
    以外之國家申請註冊原告所有之「PORTER」、「PORTER
    DASH」、「LUGGUGE LABEL」等多款商標（第4條）、原告控
    制祥記公司生產的產品品質（如第5 條約定原告應寄送樣本
    予祥記公司，為維持品質，祥記公司應寄送每一指定（或選
    定）設計款之一件原樣予原告；第6 條約定原告應提供祥記
    公司必要之技術協助；第7 條約定祥記公司應向原告顯示其
    製造每樣產品的物件編號；第8 條約定祥記公司有修改任何
    設計之權利，但應經原告同意；第9 條約定原告得派代表參
    觀祥記公司正在製造產品時的工廠等等）、祥記公司每年依
    出售原告商標商品銷售額的一定比例支付權利金（原文為
    royalty）（第11條），但不得低於一定金額（第12條）。
    原告與祥記公司間之授權契約關係已於西元2001年5 月間消
    滅，祥記公司已喪失製造、行銷及經銷原告所有之「PORTER
    」、「PORTER DASH」、「LUGGUGE LABEL」等多款商標產品
    的權利，同意註冊條款亦應隨契約中止而失效。
５、原告與祥記公司所簽訂之授權契約之主要內容為祥記公司每
    年支付權利金、原告授權祥記公司製造、行銷及經銷原告所
    有之「PORTER」、「PORTER DASH」、「LUGGUGE LABEL」
    等多款商標商品及同意祥記公司在日本、香港以外國家申請
    註冊商標，其間具有對價性（亦即在祥記公司支付權利金的
    前提下，原告才允許祥記公司製造、行銷及經銷原告所有之
    「PORTER」、「PORTER DASH」 等商標產品及在日本、香港
    以外國家註冊商標），此由西元1988年12月間簽訂的第1 份
    授權契約中之第11條第1 項之約定：「為作為根據本契約被
    授予權利之代價，祥記公司應支付以FOB 售價計算之一定比
    例權利金予原告，但不得少於最低權利金金額」（AS
    COMPENSATION FOR THE RIGHTS GRANTED HEREUNDER,
    GALLANT SHALL PAY TO YOSHIDA A PERCENTAGE ROYALTY ON
    GALLANT'S FOB SALES PRICES, BUT NOT LESS THAN THE
    MINIMUM ROYALTY.），亦可明瞭。倘認為雙方契約關係消滅
    後，祥記公司未支付權利金的情形下，祥記公司及參加人仍
    得保有已註冊之商標專用權，進而以該等已註冊之商標使用
    於商品上行銷、販售，則顯然違背原告與祥記公司當初簽訂
    授權契約之原意。若參加人前開主張可採，則豈非在原告與
    祥記公司間之授權契約關係已經消滅、祥記公司無庸支付權
    利金的情形下，祥記公司及參加人仍得在日本及香港以外國
    家繼續保有原告創用的「PORTER」、「PORTER DASH」、「
    LUGGUGE LABEL」 等多款商標專用權，並據其商標專用權繼
    續製造、行銷標示上開多款商標的商品。
二、被告主張之理由：
(一)按商標法第91條第1 項規定，本法修正施行前已申請或提請
    評定，尚未評決之評定案件，以本法修正施行前及本法修正
    施行後之規定均為違法事由為限，始撤銷其註冊；其程序依
    修正後之規定辦理。查本件係屬修正施行前已申請評定，尚
    未評決之評定案件，依前項之規定，仍應續行評決，惟須系
    爭商標有同時違反本法修正施行前及修正施行後規定之情形
    者，始撤銷其註冊，至程序則依修正後之規定辦理。再依本
    件申請評定時商標法第77之1條第2項規定，商標評定案件適
    用註冊時之規定，系爭商標係於84年7月1日獲准註冊，其商
    標評定所應適用之本法修正施行前規定，為82年12月22日修
    正公布之商標法。
(二)系爭商標註冊時商標法第37條第1項第7款規定，商標圖樣「
    襲用他人之商標或標章有致公眾誤信之虞者」，不得申請註
    冊。所謂「襲用他人之商標或標章有致公眾誤信之虞」，係
    指商標本身相同或近似於他人之商標或標章，有使一般消費
    者誤信其所表彰之商品來源或產銷主體而購買之虞而言。又
    本款之適用，依同法施行細則第31條之規定，指以不公平競
    爭之目的，非出於自創而抄襲他人已使用之商標或標章申請
    註冊並有致公眾誤信之虞者；所襲用者不以著名商標或標章
    而使用於同一或類似商品為限。經查：
１、前揭條款所謂之襲用，係指主觀上基於不公平競爭之意圖，
    非出於自創而有意抄襲他人已使用之商標或標章申請註冊而
    言（最高行政法院92年度判字第157 號判決參照）。在判斷
    是否有違反前揭規定之事由，係以系爭商標本身有無該當該
    條款之構成要件以為論斷，與商標權人是否為原始申請人或
    是經由移轉受讓而來無涉，且商標之使用具有延續性，商標
    權之讓與人就有關該商標之一切權益及瑕疵，於商標權移轉
    之法律行為完成後，當然由受讓人予以概括承受（最高行政
    法院91年度判字第1382號判決參照）。
２、查本件據原告檢送其與尚立公司之前手祥記公司自西元1988
    年12月5日起至2000年5月間所簽定之契約書4 份，該等契約
    書上均明定「PORTER」、「PORTER DASH」、「PORTER DASH
    ！及圖」等商標可由祥記公司於日本、香港以外之其他國家
    註冊，是本件尚立公司之前手於83年7月1日，依契約書之規
    定，以系爭商標於我國申請註冊，客觀上自無以不公平競爭
    之目的，非出於自創而抄襲他人已使用商標申請註冊之情形
    ，自無註冊時商標法第37條第1項第7款規定之適用。又系爭
    商標本身既無前揭條款規定之不得註冊之事由，則尚立公司
    嗣後受讓取得系爭商標權即無違法情事可言。
３、至於原告主張其與尚立公司之前手祥記公司所簽訂者係授權
    契約，且授權契約已失效，商標權應即歸還。經核本件原告
    與祥記公司所簽之前述協議書之性質，究屬授權契約或合作
    協議，雙方雖各有不同之主張，並各舉不同之理由支持其說
    ，惟不論該契約之性質如何，該契約明白載有同意註冊之條
    款，亦為原告所承認。至原告主張未同意祥記公司於系爭商
    標所指定使用之衣服、男女服裝、童裝、運動服裝、襯衫、
    夾克、Ｔ恤、雨衣、泳衣商品申請註冊乙節，經核此同意註
    冊商品之範圍究係為何，二造各執一詞，應屬另案私權紛爭
    ，尚立公司之前手主觀認定得原告同意，且因信賴該契約之
    約定，亦積極拓展市場，除於我國申請註冊外，亦於世界其
    他國家，例如美國、英國、法國、義大利等20多個國家申請
    註冊，其間原告並無任何反對之意思表示，嗣後復有出資購
    買該等商標之意願，更加確信其同意註冊之初衷，是系爭商
    標之申請註冊自無襲用之情形。況且商標註冊乃屬持續性之
    效力，其專用權期間為10年，且可不限次數延展，全球皆然
    ，原告於簽約當時，應可預見其「同意註冊」可能衍生之法
    律效果，若如原告所言，僅係單純的授權尚立公司使用，自
    當以自己為申請人申請註冊，待取得商標權後，再以授權方
    式，進行期間及地域之控制。
４、又原告主張其對尚立公司所有之註冊第0000000號「PORTER
    及圖」商標指定使用於衣服、冠帽、襪子等商品提出異議，
    經被告依中台異字第G00000000 號商標異議審定書認定「客
    觀上自有使消費者對其所表彰之商品來源或產銷主體與評定
    人產生混淆誤認之虞」，撤銷其審定在案，可推知系爭商標
    之申請註冊亦有致相關公眾誤信之虞。惟查該案之系爭商標
    ，係原告與祥記公司所簽訂之契約終止後，由尚立公司所單
    獨提出註冊申請，此與本件系爭商標係祥記公司得原告之同
    意而提出申請者不同，兩者之具體案情有異。又兩者之申請
    註冊時間既各有不同，於判斷是否有致相關消費者產生混淆
    誤認之虞的時點自各有不同，不能依相同之證據，做同一之
    判斷，故尚難作為本案有利之論據。
(三)系爭商標之註冊，既無違反商標法修正施行前規定，則其是
    否尚有違商標法修正施行後之規定，即毋庸論究。
三、參加人主張之理由：
(一)原告同意祥記公司註冊「PORTER」相關商標，並未限制註冊
    商品類別，則原告起訴主張祥記公司逾越協議書同意註冊商
    品範圍，襲用據以評定商標云云，並非實在：
１、查祥記公司與原告於西元1988年12月簽訂協議書後，分別於
    西元1933、1996及2000年續訂新約，系爭1988年訂協議書第
    4條約定之原文為「THE ABOVE TRADEMARKS CAN BE
    REGISTERED ALL OVER THE WORLD BY GALLANT EXCEPT
    JAPAN, HONG KONG.」。則其同意祥記公司註冊系爭商標，
    並未限制註冊之商品類別，亦非針對「特定商標申請案件」
    所為之個案同意，而係「概括同意註冊」之意思表示。故原
    告辯稱其所同意祥記公司註冊系爭商標之範圍僅限於袋類商
    品云云，完全不實。
２、查祥記公司與原告簽訂協議書後，早自西元1989年起即積極
    在我國及大陸、美國、英國、法國、義大利、香港、馬來西
    亞、歐盟15國、新加坡等20多國申請註冊相關商標，取得商
    標專用權多達30餘件，註冊類別橫跨袋類、服飾、配件、珠
    寶等相關商品類別。原告在十餘年的合作期間從未表示過任
    何反對的意見，顯見原告對於祥記公司註冊系爭商標之同意
    ，並無任何註冊商品類別之限制。
３、祥記公司與原告簽署協議書之目的，係為「PORTER」相關品
    牌之經營發展，由原告保留日本市場，自行申請商標註冊，
    並從事商品銷售；而其他世界各國則由祥記公司經營，將「
    PORTER」相關商標推向國際市場。為達此契約目的，祥記公
    司在台灣除了在袋類商品申請註冊外，更必須在其他相關商
    品類別亦申請商標註冊，始能防止狡黠之徒仿冒搶註，以保
    護「PORTER」相關商標，使消費者免於對商品來源發生混淆
    誤認，因而雙方在協議書第4 條同意註冊條款中，並未限制
    祥記公司得註冊之系爭商標商品。否則，若有第三人在其他
    相關商品類別搶註商標時，祥記公司恐將受不肖廠商之挾持
    或敲詐，「PORTER」相關商標之價值亦將隨之減損，無以達
    成協議書之目的。
４、原告辯稱其與祥記公司所簽訂之四份協議書，均係針對「袋
    類商品」而訂，亦非實在。蓋依據雙方於西元1988、1993年
    簽署之協議書，祥記公司除了製造銷售袋類商品外，亦得製
    造銷售其他之商品；該條款原文為YOSHIDA GRANTS TO
    GALLANT THE EXCLUSIVE RIGHTS OF MANUFACTURING,
    MARKETING AND DISTRIBUTION OF PRODUCTS UNDER LIGHT
    ZONE  AND ALL THE OTHER COLLECTIONS UNDER THE
    BRANDNAME AND  TRADEMARKS OF YOSHIDA & CO., LTD.。
    故西元1988年之協議書前言雖說明祥記公司有權製造且行銷
    原告所設計之袋類商品，但僅屬於例示之說明，而非限制祥
    記公司只能製造銷售袋類商品，不得製造銷售其他相關商品
    ，更非限制祥記公司得註冊「PORTER」相關商標之商品類別
    。
５、祥記公司與原告所簽訂之協議書並未限制祥記公司得註冊系
    爭商標之商品類別，則祥記公司基於協議書之註冊同意，申
    請註冊系爭商標，並非以不公平競爭之目的，亦無抄襲他人
    商標之客觀行為。故系爭商標之註冊並無註冊時商標法第37
    條第1項第7款規定之違法情事。
(二)原告既與祥記公司簽署協議書，並同意祥記公司申請註冊系
    爭商標，則被告核准祥記公司申請註冊系爭商標，不因該協
    議關係終止而受影響，系爭商標之註冊應予維持，原處分駁
    回本件評定之申請，並無不合：
１、系爭商標註冊時，已獲原告之同意，合於商標法第23條第1
    項第12款但書規定，並無違法之情事。若原告認協議關係嗣
    後已向將來終止，參加人即不得繼續保有系爭商標權，則原
    告應循民事訴訟途徑定紛止爭，尚不得申請評定，請求撤銷
    系爭商標之註冊：
(1)、按「撤銷之訴之訴訟標的，為原告主張行政機關之處分違法
    並損害其個人權利或法律上利益，行政法院之任務在於審查
    行政處分是否以其發布時之事實及法律狀態為據，進而判斷
    有無違法及損害原告權益，並決定其撤銷與否。在行政處分
    發布後事實或法律狀態變更，既非被告作成時所能斟酌，自
    不能以其後（從原處分發布至行政法院言詞辯論終結之間）
    出現之事實或法律狀態而認定原處分為違法。故撤銷訴訟判
    斷行政處分合法性之基準時，為原處分發布時之事實或法律
    狀態。」最高行政法院92判字1331號裁判明揭在案。次按現
    行商標法第52條規定：「評定商標之註冊有無違法事由，依
    其註冊公告時之規定。」其修正理由揭示：為使評定商標之
    註冊有無違法事由之時點明確，爰明定依其註冊公告時之規
    定以茲遵循。第按現行商標法第91條第1 項規定，本法修正
    施行前，已申請或提請評定，尚未評決之評定案件，以本法
    修正施行前及本法修正施行後之規定均為違法事由為限，始
    撤銷其註冊。故本件必以系爭商標註冊公告時，依商標法修
    正施行前及修正施行後之規定均為違法事由，始得撤銷其註
    冊。
(2)、系爭商標於84年5 月16日獲准註冊時，既合於商標法第23條
    第1 項第12款但書規定，而無任何違法事由，則縱然祥記公
    司與原告間之協議關係嗣後向將來終止，亦不影響原核准系
    爭商標註冊處分之適法性，此一事實亦為鈞院95年度訴字第
    64號判決所認定。
２、原告與祥記公司之協議關係乃由於原告之重大違約，而遭祥
    記公司終止雙方協議關係：
(1)、依協議書前言及第1條至第3條約定，祥記公司在日本國以外
    之地區，對於系爭商標商品有「專屬(exclusive)」 製造銷
    售之權利；依第4 條約定，在日本國以外之地區，系爭商標
    之註冊申請權歸屬於祥記公司。詎原告竟罔顧協議書之規範
    ，在雙方協議關係仍持續期間，私自在英國銷售相關商標商
    品，甚至申請相關商標之註冊，顯已重大違反協議書之約定
    。就前開情節，原告自己在歐盟異議案提出之宣誓書中，已
    有自認，並有原告在美國申請商標註冊之登記資料可資佐證
    （原告在西元2000年6 月15日在美國申請註冊，並宣誓在美
    國之首次使用日為西元1998年5月）。
(2)、依協議書第5條及第6條約定，為協助祥記公司製造產品，原
    告應提供技術協助，並供應祥記公司樣品。惟查，原告自西
    元1999年年底開始，即拒絕履行前開協助義務，經祥記公司
    多次去函要求原告提供樣品，但原告均置之不理，甚至於西
    元2000年7 月，雙方協議關係仍持續期間，原告竟發函指責
    祥記公司在台灣銷售之產品是「贗品（即日語：偽物）」，
    並無理要求祥記公司將系爭商標出賣予原告。迨於西元2000
    年9 月間，祥記公司經董事會討論後，正式以書面通知原告
    之行為已構成重大違約，要求原告儘速處理。
(3)、原告毫無改善補救之誠意，祥記公司於西元2001年4月4日以
    書面終止雙方協議關係，故協議書之終止乃導因於原告之重
    大違約所致。原告無理要求祥記公司出賣系爭商標未果後，
    竟提起本件評定，請求撤銷系爭商標之註冊。
３、原告曾向祥記公司要約價購系爭商標，已承認祥記公司對於
    系爭商標之所有權：
    原告在與祥記公司合作期間曾向祥記公司提出移轉美國、英
    國、法國、香港等地「PORTER」系列商標權（含系爭商標）
    之要約；在雙方合作關係終止後，原告亦曾致函祥記公司，
    表示願以3千8百萬元日幣價購祥記公司商標，足證祥記公司
    於系爭商標註冊後即成為系爭商標之商標權人，原告對祥記
    公司註冊取得之系爭商標權，無商標法上權利可資主張。
４、原告恣意將其與祥記公司之協議書解釋為「商標授權契約」
    ，又將祥記公司定性為「代理商或經銷商」，企圖將祥記公
    司與參加人辛苦經營系爭商標之成果佔為己有：
(1)、祥記公司與原告當年簽訂協議書之契約標的可分為兩部分：
、第一部分關於產品製造銷售，由祥記公司製造銷售相關產品
    ，而原告負責產品設計及技術協助，並按祥記公司銷售相關
    產品之數量取得權利金，至於祥記公司有無申請商標註冊，
    則與原告應取得之權利金無涉。
    因而，協議書對於權利金之約定，並非所謂「商標授權」之
    對價，而是針對原告授權祥記公司在日本以外之世界各地獨
    家製造銷售相關產品，並提供技術指導所取得之報酬，故不
    得將該「權利金」曲解為商標授權金，更不得將協議書之性
    質扭曲為「商標使用授權契約」。
、第二部分乃PORTER等相關商標註冊申請權之分配，原告僅保
    有其日本地區之相關商標註冊申請權，全世界其他地區之相
    關商標註冊申請權則歸祥記公司所有（香港地區自西元1993
    年開始歸祥記公司），由祥記公司投入成本費用，在世界各
    地經營相關商標，投資相關商標之風險均由祥記公司自行負
    擔，原告全無任何補償之義務。
    自雙方簽署協議書後，PORTER等相關商標在我國之註冊申請
    權即移轉於祥記公司，經祥記公司申准註冊後，即由祥記公
    司取得各該商標之商標權，則系爭商標在我國之商標權自始
    為祥記公司所有，而原告於締約時或締約後從未在我國申請
    各該商標註冊，既無商標權，無從排除他人之使用，有何商
    標使用授權可言？協議書中關於產品製造銷售部分，固屬繼
    續性法律關係，但就同意祥記公司註冊相關商標之部分，實
    乃一次性之意思表示，性質實為商標註冊申請權之移轉與分
    配，而非商標使用授權關係。
(2)、按「代理商」係以他人之名義而非以自己之名義從事交易行
    為，而「經銷契約」在本質上係屬於買賣契約。依據原告與
    祥記公司之協議書，祥記公司從未以原告之名義製造、銷售
    系爭商標商品，祥記公司從事系爭商標之推廣、行銷活動時
    ，亦從未表示系爭商標係表彰原告之商譽或名義，則祥記公
    司與「代理商」之地位迥然不同；次以協議書係約定由祥記
    公司製造銷售相關產品，而原告負責產品設計及技術協助，
    並按祥記公司銷售相關產品之數量取得權利金，暨祥記公司
    從未向原告批貨，並未以經銷商之地位在市場上轉賣原告製
    造之產品，則祥記公司絕非原告之「經銷商」。
(3)、至於協議書約定原告得控管產品品質及相關廣告資料，係由
    於祥記公司與原告合作將系爭商標發展成為一國際性商標，
    並約定進行市場區隔，將日本市場分配由原告繼續經營，而
    其他市場由祥記公司自行開拓。為維持系爭商標形象在國際
    上之一致性，雙方約定由原告負責協助控管產品品質及相關
    廣告資料，至為合理、一般，但不得因此就推論祥記公司為
    原告之代理商，或者祥記公司在日本以外地區開拓市場之成
    果均應歸屬於原告享受。
(4)、原告一方面將協議書扭曲為「商標授權契約」，另方面又任
    意將祥記公司定位為「代理商」、「經銷商」，自相矛盾，
    無非欲將祥記公司與參加人辛苦經營系爭商標之成果佔為己
    有，坐享其成。
、然商標權與專利權不同，專利權之價值主要在於該創作之本
    身，而商標權之價值端賴權利人長期持續之經營，積極投入
    鉅額之資金與人力成本，透過產品之大量銷售以及行銷推廣
    活動，建立消費者對該商標之認識與市場認同後，該商標始
    有商業價值可言，故一商標之價值主要應歸功於使用經營者
    而非原創者。
、祥記公司於西元1988年與原告協談合作時，即是顧慮系爭商
    標當時在我國鮮為人知，無甚價值，故祥記公司董事長林明
    燈當時即向原告代表人表示「既然祥記要在世界各地推廣，
    當然必須要享有商標權，否則這筆投資單單為人作嫁並沒有
    太多利益」。是故，協議書第4條之規範乃在於分配系爭商
    標在全球各地之註冊申請權，在日本以外之地區，由祥記公
    司申請註冊，並在註冊後取得商標所有權，享受其經營系爭
    商標之成果，同時也自行承擔投資風險。
、原告訴稱祥記公司使用在我國系爭商標之效果及信譽，應歸
    於原告云云，毫無根據，顯不可採。
５、協議書中同意商標註冊之意思表示，屬於一次性之意思表示
    ，並非繼續性法律關係，不生終止之問題：
(1)、按，協議書中同意註冊之意思表示，屬於一次性之意思表示
    ，並非繼續性法律關係，不生終止之問題，除非另有撤銷意
    思表示或意思表示無效之情形，原告應受「同意註冊」意思
    表示所拘束，不因協議關係終止而影響商標註冊之效力。除
    非原告在為同意註冊之意思表示時另有特別約定，否則凡是
    經同意而註冊，由祥記公司在各國原始取得之商標權，皆不
    因該協議關係終止而發生應撤銷之事由。此與一般商標使用
    授權關係中，商標權人「授權」使用之後仍保有原權利，並
    於授權關係終止或終了後，被授權人即不得繼續使用之概念
    有別。協議書既未約定禁止轉讓，亦無載明於協議關係終止
    後，祥記公司應撤回其所註冊之商標，或將商標移轉註冊予
    原告，故不論協議書有效期間內或協議關係終止後，祥記公
    司及其商標受讓人（即參加人）概為我國境內系爭商標之商
    標權人，系爭商標不因協議關係終止而驟變為違法註冊。
(2)、祥記公司依協議書約定於我國境內不但專有製造、行銷商品
    之權，更有申請註冊系爭商標之權利。祥記公司及其商標受
    讓人（即參加人），因而投入鉅額經費廣告、拓展銷售通路
    ，並積極維護品牌信譽，自應為系爭商標之商標權及商譽主
    體。
６、協議書為原告所撰擬，同意註冊並不違反締約時原告之本意
    ，則原告訴稱參加人繼續保有系爭商標權，不符商標法立法
    目的云云，洵屬無據：
    查原告一再強調該公司對系爭商標之重視及其著名性，則於
    其作成「同意註冊」之意思表示時，理應更謹慎為之。然由
    原告檢附之商標註冊資料可知，截至西元1985年間原告僅在
    日本提出7個相關商標申請案，迄至1988年12月5日與祥記公
    司締結系爭協議書時，在日本亦僅享有5 件相關商標權；且
    原告在當時並無積極將系爭商標行銷海外之客觀事實及證據
    。再由西元1988年原告「自己」草擬之系爭協議書內容可知
    ，原告顯然放棄在日本國之外的商標權及經營權，而概括同
    意由祥記公司享有相關商標註冊申請權，則原告當時的確自
    滿於日本市場之營收獲利，且西元1988年間原告確無拓展系
    爭商標海外市場及取得日本國以外商標權保護之意，故其於
    草擬之協議書作成「概括同意註冊」之意思表示，適正符合
    原告之主觀認識，於經驗與論理法則均無不合。客觀事實及
    經驗邏輯昭昭明甚，豈容原告於兩造關係終止之後，恣意扭
    曲事實而為錯誤誘導，故系爭商標之註冊應無違法情事。
７、系爭商標之註冊亦應有商標法第23條第1 項第12款但書之適
    用，其註冊應予維持，原告之主張顯係誤認同意之法律性質
    及終止之對象與效力。
(三)系爭商標並無違反註冊時商標法第37條第1項第7款及現行商
    標法第23條第1項第12款本文規定之情形：
    按現行商標法第91條第1 項規定，本法修正施行前，已申請
    或提請評定，尚未評決之評定案件，以本法修正施行前及本
    法修正施行後之規定均為違法事由為限，始撤銷其註冊。依
    系爭商標註冊時商標法第37條第1項第7款及現行商標法第23
    條第1 項第12款本文規定，系爭商標之註冊應合於以下要件
    ：第一，據以評定商標為我國著名商標；第二，系爭商標與
    據以評定商標相同或近似；第三，以不公平競爭之目的而抄
    襲據以評定商標；及第四，有致相關公眾混淆誤認之虞。茲
    就前開各項要件逐一指駁如下：
１、原告無法證明據以評定之商標「於系爭商標註冊時」，為我
    國著名商標：
(1)、按所謂「著名之商標或標章」，係指有客觀證據足以認定該
    商標或標章已廣為相關事業或消費者所普遍認知者而言，商
    標法施行細則第16條定有明文。
、第按「商標法為國內法，應以維護本國之市場秩序為其主要
    功能，若要保護外國使用之商標，必須外國之商標與本國之
    利益有關，方有其正當性。否則存在於國際社會中著名商標
    不知凡幾，且其著名度亦有一定之地域範圍，如有些世界知
    名，有些僅在一洲知名，甚至只在國內知名或某一地區知名
    。我國商標法所要保護者當然僅限於我國國內之公共利益，
    國外之著名商標必須在我國已達到著名之程度，對我國公共
    利益造成影響，商標法才有保護該外國著名商標之必要性。
    」最高行政法院92年判字第562號判決揭明在案。是所謂「
    著名商標」，雖不以在我國註冊為必要，然終究須在我國境
    內達到著名之程度始可。
、再按「我國與美國及日本之民間文化及貿易交流固屬頻繁，
    但對美式與日式文化並非全盤吸收，仍有取捨，因此並非美
    日風行之產品在我國一定風行，尤以衣飾、配件等類產品，
    除特別之流行風潮或極為突出之產品話題外，鮮少能在未實
    際廣泛促銷之情況下，單以口碑流傳之方式即獲致遍及全台
    之高知名度。又我國青少年間雖有『哈日風』及『哈美風』
    之次文化，但並非遍及各個階層，且現代傳媒訊息傳播速度
    固然快捷，然在傳媒眾多、資訊爆炸之現況，能在眾多資訊
    中，予社會大眾深刻而持久之印象或話題或廣告者，並不多
    見，除非業主能夠投入鉅額成本，以長期持續之方式，在主
    要媒體大量播放及刊登，方有使外國知名商標亦成為國內著
    名商標之可能。」「我國旅遊於美加、日本雖屬頻繁，但與
    全部人口比，仍屬少數，於外國僅作短暫停留之遊客，更難
    就國外之著名商標一一知悉，．．．除非業主投入鉅額成本
    ，以長期持續之方式，在主要媒體均大量播放及刊登，方有
    使外國知名商標成為國內著名商標之功能」最高行政法院92
    年判字第562號及92年判字第839號分別著有判決。
、原告如欲主張據以評定商標為我國著名商標，應就其在我國
    如何著名詳盡說明及舉證，例如：該商標權人是否投入鉅額
    成本？是否以長期持續之方式，在國內主要媒體大量播放及
    刊登其外國知名商標？斷不能空言文化交流頻繁、在外國風
    行、口碑流傳、青少年間之哈日風潮，或旅遊頻繁為由，無
    證據推定該商標係屬「著名」。
(2)、查原告意圖以該公司歷史悠久及大量日文廣告、銷售資料塑
    造據以評定商標之著名性，企圖魚目混珠，混淆鈞院之判斷
    。詳言之，原告之公司簡介、日本皮革產業之相關年鑑、在
    日本之註冊資料、日本雜誌及在日本展售會及賣場資料等，
    均係關於原告在日本商業活動之資料，而與我國無關。尤以
    日本發行、台灣銷售之日文流行雜誌，並非我國國內主要媒
    體，而原告單單提出日本雜誌資料，但未就各該期別之日本
    雜誌在台灣販售之事實及販售數量提出任何證明。單憑前開
    各項日文影印資料，實無從證明原告於日本發行之雜誌宣傳
    廣告在我國境內已建立普遍之通路及擁有廣大讀者群。既然
    該些日本雜誌非我國國內主要媒體，而申請人又未能證明，
    其有投入鉅額成本，以長期持續之方式在我國境內主要媒體
    大量播放及刊登據以評定商標之產品，顯無證據證明據以評
    定商標已成為我國著名商標。
    基上，原告以日本雜誌在台灣金石堂書店、何嘉仁書店、誠
    品書店等各書店及各便利商店亦有販售，但原告並未舉證證
    明前開特定期別之各日本雜誌確實曾在我國販售，亦未證明
    其實際販售之數量若干。實則，在70及80年代，外文雜誌在
    台灣的銷售量及普及率極低，故前開特定期別之各日本雜誌
    是否曾在我國出現過？令人質疑。是本件如需以前開特定期
    別之各日本雜誌作為認定據以評定商標在系爭商標註冊時為
    我國著名商標之基礎，則有調查前開疑點之必要。
(3)、原告援引鈞院90年訴字第3766號判決，辯稱據以評定商標為
    我國著名商標。然查，該判決所審究之相關事實為「該案原
    告是否因地緣關係知悉參加人之商標存在」，亦即是否有修
    正前商標法第37條第1 項第14款之情形，而非對於外國商標
    在我國是否達到著名程度表示鈞院之見解。故該判決與本件
    案情有別，尚不得比附援引，執為認定據以評定商標為我國
    著名商標之論據。
２、系爭商標之註冊並非以不公平競爭之目的而抄襲據以評定商
    標：
(1)、依據原告與祥記公司所簽訂之協議書約定，祥記公司於日本
    以外的世界各地，專有製造與行銷申請人所設計皮包產品之
    權利，其前言揭示「．．．THAT GALLANT HAVE THE RIGHT
    OF EXCLUSIVITY TO MANUFACTURE AND MARKET THE BAGS
    COLLECTIONS DESIGNED BY YOSHIDA TO ALL OVER THE
    WORLD EXCEPT JAPAN.」 ，此約定乃雙方針對產品市場、經
    營範圍之協議，就我國境內而言，祥記公司專有製造與行銷
    原告所設計之皮包商品等權利。
(2)、基於協議之目的，雙方另於前揭協議書第4 條特別約定商標
    權利之歸屬，原告明示同意祥記公司能在日本、香港以外之
    地區進行包含系爭商標在內之註冊權利，其契約原文為「
    THE ABOVE TRADEMARKS CAN BE REGISTERED ALL OVER THE
    WORLD BY GALLANT EXCEPT JAPAN, HONG KONG.」。祥記公
    司基於此同意註冊之認識，於西元1988年10月間起在我國申
    請「祥記及圖PORTER」「祥記及圖PORTER DASH!」 「祥記
    LUGGAGELABEL」等商標並獲准註冊，嗣因商標法修正放寬商
    標圖樣之限制，乃於西元1994年間起陸續再以「PORTER及圖
    」「PORTER」「PORTER DASH!及圖」「LUGGAGELABEL」等商
    標申請註冊獲准在案。原告前揭同意註冊條款，實為系爭商
    標正當取得權利之基礎，且原告曾提供商標圖樣資料協助祥
    記公司申請註冊，足證系爭商標之註冊沒有惡意襲用，亦無
    不正當取得之違法情事。
(3)、縱然雙方之協議書因原告違約而終止，惟該協議書之效力並
    非「失效」而係「終止」，其效力乃向後發生，並非溯及失
    效；而「同意」註冊之意思表示，並非繼續性法律關係，不
    生終止之問題，申請人之主張顯係誤認同意之法律性質及終
    止之對象與效力，故其主張並無可採。再退萬步言，不論同
    意註冊條款之定性究何，系爭商標係於雙方協議關係存續中
    ，協議書仍有效力之期間內註冊，因此，評定違法之判斷時
    點不論依註冊時或註冊公告時之規定，均無違法事由，系爭
    商標之註冊非為不公平競爭之目的，而無惡意襲用之問題。
３、系爭商標於註冊公告時，無令相關公眾產生混淆誤認之虞，
    且據以評定商標在我國之所有權係歸屬於參加人，經祥記公
    司與參加人在國內長期大量使用「PORTER」系列商標，已建
    立相關事業及消費者之廣泛認識，市場上普遍知悉原告與吉
    田公司並無事業合作關係，台灣「PORTER」與日本「PORTER
    」乃不同體系，則相關公眾均不會混淆誤認系爭商標與吉田
    公司之外國商標：
(1)、查祥記公司與原告簽訂協議書後，早自西元1989年起即積極
    在我國及大陸、美國、英國、法國、義大利、香港、馬來西
    亞、歐盟15國、新加坡等20多國申請註冊相關商標，取得商
    標專用權多達30餘件。嗣祥記公司將其國內外「PORTER」系
    列商標權全部移轉予參加人，參加人即致力於該品牌之行銷
    ，銷售據點遍及全省北中南各地達19處之多，國人對參加人
    之系爭商標已有普遍之認識。
(2)、經祥記公司與參加人多年來在我國境內廣泛使用系爭商標，
    從事商品行銷販賣，戮力經營系爭商標，相關消費者均能普
    遍認知系爭商標屬於祥記公司及其後手（即參加人）所有；
    反觀原告於設立前期即無致力於日本國以外市場之經營，而
    原告在與祥記公司簽署協議書後，更未曾以原告之名義在我
    國積極宣傳本件據以評定之商標，則消費者在國內各大百貨
    公司、媒體雜誌廣告上所接觸見聞系爭商標商品及訊息，均
    為祥記公司與參加人所為，而非出自原告之計畫及投資。系
    爭商標既已為參加人所繼受，並大量廣告使用，早已建立消
    費者廣泛認識，可清楚區辨系爭商標為國內商標，絕無造成
    混淆誤認之可能。
(3)、原告所舉參加人之宣傳資料，均晚於系爭商標註冊公告日，
    無法證明系爭商標「註冊公告時」，相關公眾對於兩造商標
    有何混淆誤認？矧系爭商標源自於日本，既非虛構，也無不
    實，參加人沒有必要否認，也沒有必要避諱。原告固為系爭
    商標之原創者，但不代表其在我國當然享有商標權，原告與
    祥記公司簽訂協議書，經祥記公司申請註冊系爭商標，並讓
    與於參加人後，系爭商標在我國之商標權即歸屬於參加人所
    有，原告無權干涉參加人對於系爭商標之使用。參加人亦於
    公司網站上正式聲明參加人與原告互不隸屬，參加人為系爭
    商標在我國唯一合法之商標權人，誠無令公眾混淆誤認之虞
    ，更與商標法之立法目的無違。原告佯稱參加人意圖使消費
    者認為系爭商標商品來源或產銷主體為原告云云，實屬扭曲
    事實。
(4)、關於西元2002年12月12日之雜誌報導，並非參加人所製作刊
    登，故不得以該雜誌記者偏差之報導，即稱參加人意圖使消
    費者認為「PORTER」相關系列商標表彰之商品來源或產銷主
    體為原告云云，參加人謹此鄭重否認。
(四)系爭商標註冊時，確已獲得原告之同意，並無違法之情事。
    況本件據以評定之外國商標非我國著名商標，且系爭商標之
    權利在台灣為參加人所有，已為我國相關消費者所普遍認知
    ，應無導致混淆誤認之虞，則系爭商標並無違反註冊時商標
    法第37條第1項第7款及現行商標法第23條第1項第12款規定
    之情形，則原處分與訴願決定均與法無違。
　　理  由
壹、兩造陳述要旨：
一、原告主張伊與祥記公司間所簽訂的4 份授權契約均係針對袋
    類商品而訂，不及於其他類別商品，祥記公司未得原告同意
    ，擅自申請註冊系爭商標於24條所定商品及服務分類表第40
    類之「衣服、男女服裝、童裝、運動服裝、襯衫、夾克、T
    恤、雨衣、泳衣」商品，向衣服、男女服裝、童裝等商品，
    已超出授權契約中同意註冊商品範圍，係以不公平競爭之目
    的而抄襲據爭商標；況系爭商標圖樣與據爭商標屬近似之商
    標，且據爭商標係原告首先使用於背包、皮包、手提袋等商
    品上之標誌，早於西元1977年起即陸續於日本申准註冊，其
    背包、手提袋等商品仍已廣為相關事業及消費者所普遍認知
    而為著名商標，原告於其後始以系爭聯合商標圖樣申請註冊
    ，指定使用於背包、皮包、手提袋等商品，客觀上自有使消
    費者對其所表彰之商品來源或產銷主體與參加人產生混淆誤
    認之虞，應有修正前商標法第37條第1項第7款及現行商標法
    第23條第1項第12款之不得註冊之事由等語。
二、被告則以依原告與參加人之前手祥記公司所簽訂的4份授權
    契約均，均明定「PORTER」、「PORTER DASH」、「PORTER
    DASH！及圖」等商標可由祥記公司於日本、香港以外之其他
    國家註冊，是本件參加人之前手於83年7月1日，依契約書之
    約定，以系爭商標於我國申請註冊，客觀上自無以不公平競
    爭之目的，非出於自創而抄襲他人已使用商標申請註冊之情
    形，自無註冊時商標法第37條第1項第7款規定之適用，參加
    人嗣後受讓取得系爭商標權即無違法情事可言，原處分並無
    違誤等語置辯。
貳、兩造不爭之事實及兩造爭點：
    如事實概要欄所載之事實，業據提出日本商標註冊檢索資料
    、終止函（及中譯本）及協議書（及中譯本）為証，為兩造
    所不爭執，又系爭商標分別與據爭商標1、2近似、據爭商標
    1、2分別係於西元1988年8月29日及1988年7月22日在日本註
    冊、參加人與祥記公司於西元1988年12月6日、1993年6月2
    日、1996年1月30日、2001年6月30日（原協議書之記載為6
    月31日）締有協議書4件（下稱協議書1、2、3、4），約定
    契約有效期間分別為西元1988年12月6日至1991年12月底、
    1993年1月1日至1995年12月31日、1996年1月1日至2000年12
    月31日及2001年1月1日至2005年12月31日，祥記公司於西元
    2001年4月4日發函通知參加人，於收受通知後1個月終止協
    議書4等情，亦為兩造所不爭，均堪認為真實。兩造爭點厥
    為：
（一）系爭商標是否有註冊時商標法第37條第1項第7款規定之商
      標圖樣襲用他人之商標或標章有致公眾誤信之虞之情事？
（二）系爭商標是否另有現行商標法第23條第1項第12款規定之
      商標有相同或近似於他人著名商標或標章，有致相關公眾
      混淆誤認之虞，或有減損著名商標或標章之識別性或信譽
      之虞，且未得該商標或標章之所有人同意申請註冊之情事
      ？
參、本院之判斷：
一、本件應適用之法條與法理：
（一）現行商標法第91條第1項規定：「本法中華民國92年4 月
      29日修正施行前，已申請或提請評定，尚未評決之評定案
      件，以本法修正施行前及本法修正施行後之規定均為違法
      事由為限，始撤銷其註冊；其程序依修正後之規定辦理。
      」，查本件原告係於92年11月26日申請評定，屬修正施行
      前申請評定，尚未評決之評定案件，依上開之規定，須系
      爭商標有同時違反商標法修正施行前及修正施行後規定之
      情形者，始撤銷其註冊。
（二）申請評定時商標法第77之1條第2款規定：「商標異議、評
      定及廢止案件之處理，適用本法新舊規定之原則如左：‧
      ‧二、商標評定案件適用註冊時之規定。但其申請或提請
      評定程序適用評決時之規定。」，查系爭商標係於83 年7
      月1日獲准註冊，是其商標評定所應適用之「本法修正施
      行前規定」，即系爭商標註冊時應適用之商標法，應指82
      年12月22日修正公布之商標法。
（三）系爭商標註冊時商標法第37條第1項第7款規定：「商標圖
      樣有左列情形之一者，不得申請註冊：七、襲用他人之商
      標或標章有致公眾誤信之虞者。」
（四）現行商標法第23條第1項第12款規定：「商標有下列情形
      之一者，不得註冊：一二、相同或近似於他人著名商標或
      標章，有致相關公眾混淆誤認之虞，或有減損著名商標或
      標章之識別性或信譽之虞者。但得該商標或標章之所有人
      同意申請註冊者，不在此限。」
二、系爭商標確有註冊時商標法第37條第1項第7款規定之情事：
（一）查被告及參加人主張系爭商標之註冊已得原告之同意，無
      非以祥記公司與原告間所簽訂之4份協議書為據。惟查：
      協議書1、2、3、4，係原告與祥記公司於西元1988年12月
      6日、1993年6月2日、1996年1月30日及2001年6月30日所
      先後簽訂，其約定契約有效期間則分別為西元1988年12月
      6日至1991年12月底、1993年1月1日至1995年12月31日、
      1996年1 月1日至2000年12月31日及2001年1月1日至2005
      年12月31 日，已如前述。嗣後簽訂之協議書2、3及4之內
      容大致相同，且均為14條，其中協議書2於系爭商標申請
      註冊時仍為有效，其內容如下：
    １、協議書2於締約當事人雙方公司名稱及地址之記載後，
        於前言記載以：「為了使Yoshida公司授予祥記公司專
        屬製造及行銷原告公司所設計之袋類商品的權利（原文
        ：for the purpose of having Yoshida grants
        exclusive right to Gallant to manufacture and
        market the Bag collections designed by Yoshida）
        ；第1條約定：「吉田公司給予祥記公司專屬製造、行
        銷及經銷在Yoshids &Co., Ltd.品牌名稱及商標下之所
        有Yoshida產品的權利。」（原文為：「Yoshida
        grants Gallant the exclusive right to
        manufacture, market and distribute all Yoshida
        products under the brandnames and trademaks of
        Yoshids & Co., Ltd.」）第2條約定：「產品包括所有
        Yoshida & Co., Ltd.之系列商品包括，但不限於
        Porter、Porter Dash、Luggage Label及任何由
        Yoshida &Co., Ltd.新開發及（或）經營之產品）」（
        原文為：The products include All collections
        from Yoshida & Co., Ltd., including but not
        limited to Porter,Porter Dash, Luggage Label,
        and any newly developed and/or running
        collection by Yoshida.）及第4條約定「前述商標可
        由祥記公司於日本以外之世界各國註冊」（原文為：
        The above trademarks can be registered worldwide
        by Gallant except Japan.）
    ２、依協議書2 之前言，即足見該份授權契約所授權之標的
        為原告所設計之「袋類商品」（Bag collections ），
        其下各條款則記載所約定此項締約目的的各項具體內容
        ，是協議書第1 條所指Yoshida 給予Gallant 專屬製造
        、行銷及經銷在Yoshids & Co., Ltd. 品牌名稱及商標
        下之所有Yoshida 產品的權利，第2 條所指產品包括所
        有Yoshida &Co.,Ltd. 之系列商品包括，但不限於
        Porter、Porter Dash 、Luggag e Label及任何由
        Yoshida & Co.,Ltd.新開發及（或）經營之產品，顯然
        均係針對袋類商品相關的權利，包括袋類商品Yoshids
        & Co., Ltd. 品牌名稱及商標下之所有Yoshida 產品的
        權利，以及袋類商品包括所有Yoshida & Co.,Ltd.之系
        列商品包括，但不限於Porter、Porter Dash 、
        Luggage Label 及任何由Yoshida & Co.,Ltd.新開發及
        （或）經營之產品。易言之，上述協議書第1 條、第2
        條約定內容依其契約簽訂之目的並不包括袋類商品以外
        權利。
    ３、至於協議書第2 條所稱之「All collections 」，依其
        前後緊接之文字「The products include All
        collections 」「from Yoshida &Co.,Ltd.,
        including but not limitedto Porter, Porter Dash,
        Luggage Label, and any newlydeveloped and/or
        running collection by Yoshida 」可知係指Porter系
        列、Porter Dash 系列、Luggage Label 系列及任何由
        Yoshid a & Co.,Ltd. 新開發及（或）經營之系列產品
        ，所著重者在於不同商標系列產品，而非就前言所限定
        授權之「Bag collections 」以外之產品另為補充之授
        權，是自不得以此條約定斷章取義以為原告就袋類以外
        商品亦有授權。
    ４、又依協議書2 第5 條約定，原告將以工廠價格提供祥記
        公司其所指定之樣品，而祥記公司則須免費給原告每一
        個指定設計的原型，以供原告進行品質控管；第6 條約
        定，原告應提供必要技術協助；第7 條約定，祥記公司
        有權更改原告公司之設計，但需立刻通知原告；第8 條
        約定，當祥記公司製造原告商品時，原告的代表有權訪
        視工廠等語以觀，原告對授權祥記公司製造、行銷之商
        品進行品質控制，上開品質控制條款之約定可以證明原
        告與祥記公司所約定授予製造、行銷之標的係屬契約條
        款前言所記載之袋類商品，亦即該協議書已針對袋類商
        品的授權製造、行銷以品質控制條款加以明確界定雙方
        之權利義務，則原告授權範圍自不包括袋類以外之商品
        之註冊。否則以袋類商品以外範圍之廣，原告必無法進
        行品質控制，即與上述協議書訂有品質控制條款之原意
        相違。
    ５、再者，協議書2第9條約定權利金之支付方式，祥記公司
        應支付原告之權利金，以祥記公司的FOB銷售價格的下
        列比例計算：a)FOB銷售金額100,000,000日幣以下
        Yoshida系列品牌商品銷售額的4%，其他使用Yoshida產
        品設計之品牌銷售額的2%。b)FOB銷售金額超過
        100,000,000日幣，Yoshid a系列品牌商品銷售額的2%
        ，其他使用Yoshida產品設計之品牌銷售額的1%；第13
        條約定，每一契約年度6個月期間30日內，祥記公司應
        寄送Yoshida權利金報告，內含該段期間對Yoshida產品
        銷售統計。由以上2約定更可見原告係以上開方式對授
        權祥記公司製造、行銷商品之系列品牌及數量進行控管
        、稽核，且牽涉祥記公司應給付權利金數額之多寡，就
        此參加人並未提出祥記公司曾就袋類以外商品曾送由原
        告依上述協議書進行控管、稽核之資料，或祥記公司給
        付權利金之內容，包括袋類商品以外之數量。是則未在
        該控管、稽核之袋類以外商品，既未經協議書之控管與
        稽核，自非屬上開協議書約定範圍，祥記公司自無從據
        該協議書於袋類以外之商品類別申請註冊。且祥記公司
        除在國內註冊PORTER等商標於多類商品並在歐盟註冊「
        PORTER DASH!及圖」商標於第18類之袋類及第25類之衣
        服商品外，其在美國、英國、法國、義大利、大陸、香
        港、馬來西亞、新加坡等其他國家，均僅註冊PORTER
        等商標於第18類之袋類商品，此有參加人於評定時提出
        之附件可稽。參加人尚不能以祥記公司有於我國及世界
        其他國家，例如美國、英國、法國、義大利等20多個國
        家申請註冊，原告並無任何反對之意思表示，即認原告
        有就協議書未約定之袋類以外之商品亦已同意。至原告
        有出資購買祥記公司申請之註冊商標之意願部分，原告
        或有其基於業務經營之各種考量可能性（例如基於避免
        爭訟，節省勞費之考量），故僅能認為係原告解決方案
        之提出，無足證明原告曾有同意祥記公司於袋類以外之
        商品申請商標註冊，附此說明。
    ６、再查，商標註冊雖屬持續性之效力，其專用權期間為10
        年，且可不限次數延展，原告於簽約當時，雖可預見其
        「同意註冊」可能衍生之法律效果，但原告於海外市場
        究係採以自己為申請人申請註冊，待取得商標權後，再
        以授權方式，進行期間及地域之控制，抑或採如本件協
        議書以袋類商品為標的，授權祥記公司於國內申請註冊
        ，並以品質控制條款之約定進行控管，以及以數量之稽
        核作為權利金收取之依據，本得基於其公司經營策略之
        考量而作不同決定，而協議書2既已明文記載限定在袋
        類商品，即不能以原告採取同意以祥記公司名義申請商
        標註冊之方式，即遽認原告同意祥記公司於袋類以外之
        商品申請商標註冊。
    ７、參加人雖主張原告與祥記公司嗣於1996年及2000年續簽
        之協議書3 、4 第1 條及第2 條更補充規定，由祥記公
        司所開發，而標貼Yoshida 品牌之商品，亦屬祥記公司
        有權獨家製造銷售的範圍內云云，惟查，該協議書3 、
        4 ，於各條款具體約定之前言部分，均記載係為了使
        Yoshida 公司授予祥記公司專屬製造及行銷原告公司所
        設計之袋類商品的權利，則上述協議書第1 條所指
        Yoshida 給予Gallant 專屬製造、行銷及經銷在
        Yoshids & Co., Ltd. 品牌名稱及商標下之所有
        Yoshida 產品的權利；第2 條所指產品包括所有
        Yoshida &Co.,Ltd. 之系列商品包括，但不限於Porter
        、Porter Dash 、Luggage Label 及任何由Yoshida &
        Co.,Ltd.新開發及（或）經營之產品），顯然均係針對
        袋類商品相關的權利，包括袋類商品Yoshids & Co.,
        Ltd.品牌名稱及商標下之所有Yoshida 產品的權利，以
        及袋類商品包括所有Yoshida& Co.,Ltd. 之系列商品包
        括，但不限於Porter、Porter Dash 、Luggage Label
        及任何由Yoshida & Co.,Ltd.新開發及（或）經營之產
        品而言，是雙方所約定者，應仍僅限於袋類商品範圍內
        。
（二）從而，祥記公司於83年7月1日以原告之商標圖樣於我國申
      請註冊使用於衣服、男女服裝、童裝、運動服裝、襯衫、
      夾克、T恤、雨衣、泳衣等商品，既不在原告所同意參加
      人申請註冊之契約範圍內，自有主觀上基於不公平競爭之
      意圖，非出於自創而有意抄襲他人使用之商標或標章申請
      註冊之襲用情形。
三、綜上所述，祥記公司於83年7月1日以系爭商標，指定使用於
    當時商標法施行細則第24條第40類之衣服、男女服裝、童裝
    、運動服裝、襯衫、夾克、T恤、雨衣、泳衣等商品，既非
    屬原告於協議書所約定同意申請註冊之契約範圍，則祥記公
    司未經同意，就衣服類商品，將據爭商標結合使用（僅略去
    2隻皮箱）申請註冊，自有襲用據爭商標之情事。被告以參
    加人之前手祥記公司係依協議書之約定而於我國申請註冊，
    並無註冊時商標法第37條第1項第7款規定之適用，而為評定
    申請不成立之處分，即有未洽。訴願決定未加指摘而予維持
    ，亦有未合。原告訴請求撤銷訴願決定及原處分為有理由。
四、至於原告請求命被告為系爭商標評定成立之處分部分，因本
    件被告僅以系爭商標之註冊無襲用之情形，自無註冊時商標
    法第37條第1項第7款規定之適用，作為評定申請不成立處分
    之論據，而關於註冊時商標法第37條第1項第7款規定之是否
    有致公眾誤信之虞？以及是否有違現行商標法第23條第1項
    第12款之要件？均尚未經被告審查，是本件事證尚未全部明
    確，有待被告依本院前述之法律見解，並就其未尚未審查部
    分一併審查後另為適法之處分，本院尚無從逕命被告應就系
    爭商標為評定成立之處分，從而原告此部分之請求為無理由
    ，應予駁回。
五、兩造及參加人其餘之陳述，因已不影響判斷之結果，不一一
    論述
據上論結，原告之訴為一部有理由，一部無理由，爰依行政訴訟
法第200條第4款、第104條、民事訴訟法第79條，判決如主文。
中　　華　　民　　國　　96　　年　　7　　 月　　11　　日
                  第二庭審判長法  官  徐瑞晃
                              法  官  許瑞助
                              法  官　畢乃俊
上為正本係照原本作成。
如不服本判決，應於送達後20日內，向本院提出上訴狀並表明上
訴理由，如於本判決宣示後送達前提起上訴者，應於判決送達後
20日內補提上訴理由書（須按他造人數附繕本）。
中　　華　　民　　國　　96　　年　　7　   月　　11　　日
                              書記官  簡信滇
